【裁判字號】    95,簡,99
【裁判日期】    951127
【裁判案由】    就業服務法
【裁判全文】
臺中高等行政法院判決
                                     95年度簡字第00099號
原      告  甲○○
被      告  臺中縣政府
代  表  人  乙○○
訴訟代理人  己○○
上列當事人間因就業服務法事件，原告不服行政院勞工委員會中
華民國95年5月4日勞訴字第0950005025號訴願決定，提起行政訴
訟。本院判決如下︰
    主  文
訴願決定及原處分均撤銷。
訴訟費用由被告負擔。
    事  實
一、緣被告以原告非法聘僱印尼籍外國人BONG SIAT TJIN（下稱
    Ｂ君，護照號碼：N423671），於台中縣豐原市漢忠醫院第
    703病房從事看護其母親蕭桂枝之工作，案經台中縣警察局
    大甲分局於民國（下同）94年11月28日循線查獲，以94年12
    月29日中縣甲警外字第0940034161號違反就業服務法罰鍰案
    件通知書移由被告依權責核處。被告乃依就業服務法第57條
    第1款及第63條第1項規定，以95年1月11日府勞資字第09500
    04031號違反就業服務法罰鍰案件處分書處原告新臺幣（下
    同）15萬元罰鍰。原告不服，提起訴願，遭決定駁回，遂提
    起行政訴訟。
二、原告起訴主張：本件原處分誤認原告非法聘僱印尼籍外國人
    Ｂ君，係以臺中縣警察局大甲分局筆錄作為認定之依據，被
    告未曾到原告住處或詢問附近居民及村長，原處分遽為裁罰
    ，顯然草率。原告係老實人，書念得少，事發當日原告被帶
    進大甲分局作筆錄，因害怕、緊張、不敢與警察違逆，只能
    配合警察詢問作筆錄，致造成筆錄與事實不符之情形。原告
    家境清寒且原告與妻失業多年，僅靠少許加工維持家計，於
    理於情均不需請外人照料原告之母蕭桂枝，本件純係受友人
    請託而讓Ｂ君在原告家寄住數日，原告確無能力支付外勞薪
    金等語，求為判決撤銷訴願決定及原處分。被告則列舉原告
    及Ｂ君警訊筆錄，主張Ｂ君已詳述其為原告從事看護之時間
    、地點及內容，且伊於原告之母出院後亦隨同返家住同一房
    ，並由原告提供吃、住，依一般論理、經驗法則，Ｂ君顯有
    受僱於原告，非法從事看護工作之事實，並由原告提供三餐
    以為對價，是原告聘僱未經許可之外國人，被告依就業服務
    法第57條第1款、第63條第1項之規定，加以處罰，並無不合
    ，求為駁回原告之訴等語。
三、按就業服務法第57條第1款與第44條之區分，應以該外國人
    在我國非法從事工作有無聘僱關係為斷，其聘僱關係之存否
    ，應按客觀事實並依論理法則認定之，不得出於臆測，若無
    證據證明有聘僱關係存在者，即非就業服務法第57條第1款
    規範之範圍，而係同法第44條「非法容留外國人從事工作」
    規範之範圍。本件Ｂ君與原告素不相識，於94年11月12日以
    60日之停留簽證首次來臺，同年月20日即前往豐原漢忠醫院
    看護照顧原告之母蕭桂枝，4日後並於同月23日隨同蕭桂枝
    出院前往原告家，且與病患蕭桂枝同住一房，經台中縣警察
    局大甲分局接獲檢舉函，於同年月28日前往原告住處查獲等
    情，業據Ｂ君於大甲分局調查筆錄陳述綦詳。原告雖否認Ｂ
    君從事看護其母之工作，惟查Ｂ君上開陳述與檢舉函所述事
    實相同，且Ｂ君為上開筆錄時，原告及印尼籍翻譯均在場，
    該筆錄亦經以印尼文口譯朗讀後，經Ｂ君確認無訛後始簽名
    捺印，有該筆錄附原處分卷可稽，原告空言否認自不足採。
    本件訴訟中原告雖聲請訊問證人丁○○、丙○○、彭玟芯到
    庭作證，查丁○○係介紹並攜同Ｂ君至原告家與原告認識者
    ，丙○○、彭玟芯均係訴訟階段始聲請傳訊之證人，該等證
    人雖均陳稱Ｂ君係到台中地區遊玩，惟經本院隔離訊問結果
    ，關於有無外出遊玩？情形如何？夜宿何處？等各節，三人
    所述互生歧異，復與Ｂ君及原告之陳述不相吻合，該等證人
    所述，核係事後串證迴護原告之詞，均不足採信。衡情原告
    之母因左側股骨壞死，於94年11月16日至23日住院接受人工
    髖關節置換手術，原告於至親住院家務繁忙之際，豈有於醫
    院接待來臺旅遊之外國之陌生人之理？又Ｂ君之親妹妹及妹
    婿住居於台中市○○路○段49巷8號，Ｂ君與原告素不相識
    ，豈有捨親人而投宿於原告家，並與剛開完刀之病人同宿一
    房之理？顯然原告及丁○○等三證人所述不實，Ｂ君在醫院
    看護原告之母之情屬實。至於原告與Ｂ君間是否成立僱傭關
    係，抑或僅係容留Ｂ君工作？按「事實之認定，應憑證據，
    為訴訟事件所適用之共通原則。行政罰之處罰，雖不以故意
    為要件，然其違法事實之認定，要不能僅憑片面之臆測，為
    裁判基礎。」改制前行政法院62年判字第402號判例著有明
    文。查原告與Ｂ君於警訊筆錄所述，均否認彼此間有僱傭關
    係存在，此外，依據卷內資料，並無證據顯示原告有指揮監
    督Ｂ君提供勞務之行為，亦無證據足認雙方間有勞務報酬之
    約定。而所謂之「勞務報酬」雖不以吻合當時之工資行情為
    必要，惟亦應與當時之勞僱雙方之需求及客觀情形相當，亦
    即須有相當之對價關係始足當之。本件原告及Ｂ君雖均坦承
    原告提供三餐飲食及住宿（見該二人警訊筆錄），惟查Ｂ君
    之被查獲時其簽證尚在效期內，其在台中亦非無親人可資接
    濟，又其在印尼亦有工作具謀生能力，而其本次來臺亦自備
    花費等情，業據證人丁○○到庭證述明確，復有Ｂ君之妹戊
    ○○之外僑居留資料附原處分卷可考，足見Ｂ君並非無依之
    人，其自印尼到臺灣，若欲受僱從事看護工作，必無可能僅
    以「獲致三餐及住宿」為其提供勞務之對價，原處分認定原
    告「提供三餐飲食」聘僱Ｂ君，顯有認定事實違背經驗及論
    理法則之違法。
四、再按行政行為之內容應明確、又行政處分以書面為之者，應
    載明主旨、事實、理由及其法令依據，行政程序法第5條、
    第96條第1項第2款分別定有明文，是關於違章罰鍰之行政處
    分，自應就違章事實發生之時間、地點詳為記載，以達明確
    性之要求，否則其行政處分即難謂適法。觀諸系爭處分書，
    其「違反事實」欄記載：「台端（指原告）以提供每日三餐
    飲食，聘僱持停留簽證逾期之外國人BONG SIAT TJIN（護照
    號碼：N423671）1名，於豐原漢忠醫院703病房從事看護蕭
    桂枝君工作，顯違反就業服務法第57條第1款規定：「聘僱
    ．．．許可失效．．．之外國人。」查其處分書內並無本件
    違章事實發生之「時間」之記載，其處分內容欠缺明確，揆
    諸前開說明核非適法。又查Ｂ君之簽證准許停留期限為60日
    ，而Ｂ君係94年11月12日入境，有其簽證影本附原處分卷可
    稽，而Ｂ君係於94年11月28日經警查獲，當時B君尚未逾簽
    證准許停留期限，原處分記載Ｂ君停留簽證逾期，並援引「
    聘僱許可失效之外國人」之法律規定，其所認定之事實與適
    用之法律均與事實不符，此部分屬行政處分應記載之重要事
    項，非屬行政程序法第101條第1項所定「誤寫、誤算或其他
    顯然錯誤」之情形，如有錯誤均應撤銷原處分重為適法之處
    分，被告逕以95年2月13日府勞資字第0950037540號函更正
    ，亦有未合，併此指明。
五、關於Ｂ君在漢忠醫院從事看護原告母親之確切時間，Ｂ君於
    94年11月28日警訊筆錄雖陳述：「是丁○○小姐介紹我到甲
    ○○先生家的，自94年11月13日至甲○○先生家，當天就到
    醫院看護甲○○先生母親，然後在醫院甲○○先生母親病房
    看護了4天，於11月16日回到甲○○先生后里鄉○○村○○
    路13-1號家中。」等語，惟依原告於94年11月28日訊筆錄所
    述，原告之母蕭桂枝係於94年11月16日至94年11月23日住院
    ，而Ｂ君雖於94年11月12日來臺，於同年月20日到醫院看原
    告母親等語，且參照原告所提附原處分卷之漢忠醫院診斷證
    明書所載，蕭桂枝之住院日期亦自94年11月16日起，則Ｂ君
    應係於94年11月20日至23日在漢忠醫院從事看護之工作，被
    告自應就此調查認定，並將認定之違章時間明確記載於處分
    書內，以資適法。
六、綜上所述，原處分顯有認定事實違背經驗及論理法則之違法
    ，又其處分書亦有記載事實、適用法律條文錯誤之違法，訴
    願決定未予糾正，核有未合，原告請求撤銷理由雖有不同，
    仍應由本院將訴願決定及原處分均予撤銷，由被告另為適法
    之處分，以維法制。又本件依卷內事證及兩造調查程序所陳
    均已臻明確，本院認並無經言詞辯論之必要，爰不經言詞辯
    論而判決之，另兩造其他主張及陳述，與本件判決結果不生
    影響，爰不逐一論述，併予敘明。
據上論結，本件原告之訴為有理由，依行政訴訟法第233條第1項
、第236條、第195條第1項前段、第98條第3項前段，判決如主文
。
中    華    民    國    95    年    11   月    27     日
                    第四庭  法  官   許金釵
以上正本證明與原本無異。
如不服本判決，應於判決送達後20日內，以本訴訟事件所涉及之
法律見解具有原則性者，始得向本院提出上訴狀並表明上訴理由
，經最高行政法院許可，否則不得上訴；如於本判決宣示後送達
前提起上訴者，應於判決送達後20日內補提上訴理由書（均應依
對造人數提出繕本）。提起上訴應預繳送達用雙掛號郵票390元
（34元及5元郵票各10份)。
中    華    民    國    95    年    11   月    27     日
                            書記官   許騰云


司法院資訊處製作；財團法人民間司法改革基金會備份。
